【裁判字號】    96,訴,603
【裁判日期】    970109
【裁判案由】    毒品危害防制條例
【裁判全文】
臺灣士林地方法院刑事判決               96年度訴字第603號
公  訴  人  臺灣士林地方法院檢察署檢察官
被      告  甲○○
                      之1號3.
                    （另案於臺灣台北看守所羈押中）
上列被告因毒品危害防制條例案件，經檢察官提起公訴（96年度
毒偵字第1078號），被告於本院準備程序期日就被訴事實為有罪
之陳述，經本院合議庭裁定本案改由受命法官獨任以簡式審判程
序進行審理後，判決如下：
    主  文
甲○○施用第一級毒品，累犯，處有期徒刑拾月，減為有期徒刑
伍月，如易科罰金以新台幣壹仟元折算壹日。
    事  實
一甲○○有竊盜、傷害、違反麻醉藥品管理條例及藥事法等前科
  。前因傷害案件，經臺灣士林地方法院以93年度士簡字第300
  號刑事簡易判決判處有期徒刑3 月確定，嗣於民國93年7 月16
  日易科罰金執行完畢。
二又因施用毒品案件，經臺灣板橋地方法院以94年度毒聲字第19
  57號裁定送觀察、勒戒後，認有繼續施用毒品之傾向，再經該
  院以94年度毒聲字第2460號裁定令入戒治處所施以強制戒治，
  而於95年7 月17日（起訴書誤為95年11月29日）執行完畢，並
  由臺灣板橋地方法院檢察署檢察官於95年7 月25日以95年度戒
  毒偵字第277 號為不起訴處分確定，再因施用毒品案件，經臺
  灣板橋地方法院以96年度訴字第973 號刑事判決判處有期徒刑
  8 月確定，仍不知悔改，於強制戒治執行完畢後5 年內，復基
  於施用第一級毒品海洛因之犯意，於96年3 月28日下午2 時為
  警查獲採尿往前回溯5 日內某時（不含為警查獲留滯期間），
  在不詳處所，施用第一級毒品海洛因1 次，嗣於同日凌晨4時
  40分許，為警在臺北縣中和市○○路64巷7 號3 樓頂王永達住
  處查獲，並扣得毒品海洛因7 包、安非他命3 包、電子磅秤、
  吸食器及分裝器各1 個、分裝袋4 包、注射針筒2 支等物（王
  永達涉犯違反毒品危害防制條例案件部分，由檢察官另行偵辦
  ）。
三案經臺北縣政府警察局板橋分局報請臺灣板橋地方法院檢察署
  檢察官呈請臺灣高等法院檢察署檢察長令轉臺灣士林地方法院
  檢察署檢察官偵查起訴。
    理  由
一本件被告所犯非死刑、無期徒刑、最輕本刑為3 年以上有期徒
  刑之罪，或高等法院管轄第一審之案件，被告於本院準備程序
  中，就被訴事實為有罪之陳述，經告以簡式審判程序之旨，並
  聽取檢察官、被告之意見後，本院合議庭裁定由受命法官進行
  簡式審判程序，是本件之證據調查，依刑事訴訟法第273 條之
  2 規定，不受同法第159 條第1 項、第161 條之2 、第161 條
  之3 、第163 條之1 及第164 條至第170 條規定之限制，合先
  敘明。
二前揭事實業據被告於本院審理中均供承不諱，而其於上開時、
  地為警查獲後，經警採集尿液送臺灣檢驗科技股份有限公司以
  EIA 酵素免疫分析法初步檢驗及以GC/MS 氣相層析質譜儀法確
  認檢驗結果，確均呈鴉片類（嗎啡）陽性反應乙節，有該公司
  96年4 月10日濫用藥物檢驗報告及尿液檢體委驗單各一紙附卷
  可稽。而初次吸食煙毒者，經人體代謝作用於8 小時內，約有
  80% 之量排出，24小時後，約有90% 排出，72小時後仍有微量
  排出，依個人體質不同排出時間亦有差異，尤其成癮者其於吸
  食後120 小時內所採尿液，配合具公信力之儀器，仍可驗出等
  情，有憲兵司令部90年3 月25日80年鑑驗字0999號函可稽，是
  若被告尿液中驗得海洛因反應，應認其於採尿前120 小時內某
  時有施用海洛因。從而被告應於為警查獲採尿前120 小時內某
  時（不含為警查獲後）施用海洛因應甚明確。據此，本案事證
  明確，被告犯行堪以認定。
三又被告前因施用毒品案件，經臺灣板橋地方法院以94年度毒聲
  字第1957號裁定送觀察、勒戒後，認有繼續施用毒品之傾向，
  再經該院以94年度毒聲字第2460號裁定令入戒治處所施以強制
  戒治，而於95年7 月17日執行完畢，並由臺灣板橋地方法院檢
  察署檢察官於95年7 月25日以95年度戒毒偵字第277 號為不起
  訴處分確定等情，有上開不起訴處分書及臺灣高等法院被告前
  案紀錄表各一份在卷可參，其再犯本件施用第一級毒品之罪，
  係於強制戒治執行完畢後5 年內再犯該條例第10條第1 項之罪
  ，依毒品危害防制條例第23條第2 項規定，應逕予論罪科刑。
四按海洛因為毒品危害防制條例第2 條第2 項第1 款所定之第一
  級，核被告所為，係犯上開條例第10條第1 項之施用第一級毒
  品罪。被告為施用第一級毒品海洛因而持有之行為，為其施用
  之高度行為所吸收而不另論罪。被告有如事實欄所載之犯罪科
  刑及執行情形，此有臺灣高等法院被告前案紀錄表在卷可按，
  其係於受有期徒刑之執行完畢後，5 年內故意再犯本件有期徒
  刑以上之罪，為累犯，應依刑法第47條第1 項之規定，加重其
  刑。爰審酌被告前已有因施用毒品經觀察、勒戒及強制戒治之
  紀錄，業如前述，竟仍再犯本件施用毒品之犯行，顯見其悔意
  不深，惟其施用毒品係自戕行為，對他人法益尚無具體危害，
  及其施用毒品之動機、犯罪後坦承犯行之態度等一切情狀，量
  處如主文所示之刑，以示懲儆。又被告上開犯行，犯罪時間在
  96年4 月24日以前，其所犯之罪，符合中華民國96年罪犯減刑
  條例有關減刑之規定，爰依該條例第2 條第1 項第3 款之規定
  減其刑期二分之一。被告所犯為最重本刑5 年以下有期徒刑以
  下刑之罪，依中華民國96年罪犯減刑條例規定減為6 月以下有
  期徒刑，爰依該條例第9 條之規定並諭知易科罰金之折算標準
  。
五扣案如事實欄所載各物，為自王永達住處扣得，非屬被告所有
  ，業據被告及證人王永達述明在卷，並有搜索票、臺北縣政府
  警察局板橋分局搜索扣押筆錄、扣押物目錄表等在卷可徵，應
  可認定，另被告否認施用過扣案之海洛因，而本院亦查無證據
  證明扣案之海洛因與被告此次犯行有涉，是扣案上開各物，於
  本案均不得諭知沒收。
六臺灣板橋地方法院檢察署檢察官函請併案審理之96年度毒偵字
  第4637、5571號案件略以：被告於96年5 月24日下午1 時，在
  臺北縣蘆洲市○○街32巷45弄3 號5 樓，施用第一級毒品海洛
  因，復於96年6 月13日為警採尿回溯26小時內某時，在臺北市
  ○○○路5 段163 巷35弄24之1 號3 樓住處，施用海洛因，上
  開犯行與前開被告施用海洛因之案件，有集合犯裁判上一罪之
  關係云云。按集合犯係指立法者所制定之犯罪構成要件中，本
  即預定有數個同種類行為而反覆實行之犯罪而言。故是否集合
  犯之判斷，客觀上，自應斟酌法律規範之本來意涵、實現該犯
  罪目的之必要手段、社會生活經驗中該犯罪必然反覆實行之常
  態及社會通念等；主觀上，則視其反覆實施之行為是否出於行
  為人之一個犯意，並秉持刑罰公平原則，加以判斷之。查行為
  人施用毒品之原因，不一而足，其多次施用毒品之行為，未必
  皆出於行為人之一個犯意決定；且觀諸毒品危害防制條例第10
  條第1 項、第2 項施用毒品罪之構成要件文義衡之，實無從認
  定立法者本即預定該犯罪之本質，必有數個同種類行為而反覆
  實行之集合犯行，故施用毒品罪，應非集合犯之罪（最高法院
  96年度第9 次刑庭會議決議參照）。是縱被告有前開併案意旨
  所述之施用海洛因之犯行，惟依前開說明，當無成立集合犯之
  可能。又行為人各次施用毒品之行為，均係為滿足各該次之毒
  癮，於滿足毒癮後，該次行為即已完成；是各次均為各自獨立
  之行為，各具獨立性，其前後次施用毒品行為間，自無密切不
  可分之關係，各自獨立構成同一施用毒品罪責，顯然不合接續
  犯之構成要件（前述最高法院決議參照）。是函請併案審理之
  被告施用毒品海洛因部分，與本案自無裁判上一罪關係，檢察
  官請求併予審理，難謂有據，此部分應退回檢察官另行依法處
  理。
七據上論斷，應依刑事訴訟法第273 條之1 第1 項、299 條第1
  項前段，毒品危害防制條例第10條第1 項，刑法第11條前段、
  第47條第1 項、第41條第1 項前段，中華民國96年罪犯減刑條
  例第2 條第1 項第3 款、第7 條、第9 條，判決如主文。
八本案經檢察官湯偉祥到庭執行職務。
中    華    民    國    97    年    1     月    9     日
                  刑事第三庭  法  官      江翠萍
以上正本證明與原本無異。
如不服本判決，應於收受送達後10日內向本院提出上訴書狀，其
未敘述上訴之理由者並得於提起上訴後20日內向本院補提理由書
（均須按他造當事人之人數附繕本）。
                              書記官      陳慧玲
中    華    民    國    97    年    1     月    9     日
附錄本案論罪科刑法條全文：
毒品危害防制條例第10條第1項
施用第一級毒品者，處六月以上五年以下有期徒刑。


司法院資訊處製作；財團法人民間司法改革基金會備份。
